臺灣屏東地方法院民事判決　　　　　　　 95年度訴字第256號
原　　　告　丙○○
訴訟代理人　王叡齡律師
　　　　　　陳建志律師
被　　　告　丁○○
　　　　　　乙○○○
上　2　 人
訴訟代理人　蘇俊誠律師
上列當事人間請求損害賠償事件，本院於民國96年1 月24日言詞
辯論終結，判決如下：
    主  文
被告應連帶給付原告新臺幣貳佰玖拾萬壹仟零伍拾壹元，及自民
國九十五年四月二十七日起至清償日止，按週年利率百分之五計
算之利息。
原告其餘之訴駁回
訴訟費用由被告連帶負擔二分之一；餘由原告負擔。
本判決原告勝訴部分於原告以新臺幣玖拾柒萬元供擔保後得假執
行。但被告如於執行標的物拍定、變賣前，分別以新臺幣貳佰玖
拾萬壹仟零伍拾壹元為原告預供擔保，各得免為假執行。
原告其餘假執行之聲請駁回。
    事實及理由
一、程序方面：按訴狀送達後，原告不得將原訴變更或追加他訴
    ，但擴張或減縮應受判決事項之聲明者，不在此限，民事訴
    訟法第255 條第1 項但書第3 款定有明文。經查，原告原請
    求被告應給付原告新臺幣（下同）5,731,076 元，及自起訴
    狀繕本送達翌日即民國95年4 月27日起至清償日止，按週年
    利率百分之5 計算之利息；嗣於言詞辯論期日將上開請求範
    圍變更為：被告應連帶給付原告5,461,051 元及同上開計算
    之利息，核屬單純減縮應受判決事項之聲明，參諸前揭規定
    ，應予准許。
二、原告主張：被告丁○○為屏東縣琉球鄉○○村○○路160 號
    「真饌海鮮樓」之負責人，被告乙○○○則於民國93年5 月
    間起即受僱於丁○○擔任服務生，從事端菜、收拾碗盤並負
    責對使用溫熱爐之菜肴添加酒精膏之工作，原告於民國93年
    7 月29日19時許在上開真饌海鮮樓用餐之際，被告丁○○明
    知酒精膏為乙醇，屬危險物，竟未對被告乙○○○進行正確
    加酒精膏之安全衛生教育訓練；而被告乙○○○亦未先行將
    在原告所坐該餐桌清蒸魚之溫熱爐爐火熄滅，亦未將該溫熱
    爐自餐桌移走至工作檯，即添加酒精膏，致引發爐火往酒精
    膏瓶竄燒，被告乙○○○又未注意以滅火設備滅火，竟將正
    在竄燒之酒精膏瓶丟擲至原告前之餐桌，造成燃燒之酒精膏
    噴濺至原告前胸衣服及頭髮而引起燃燒，造成原告受有顏面
    、頸部、右前胸及雙手臂二度燒傷（百分之15體表面積），
    並因而合併多處疤痕增生等難治之重傷害，原告因而支出醫
    藥費435,051 元；看護費26,000元；並因此顏面傷害，身心
    受創，請求500 萬元之非財產損害，依民法第184 條、第18
    7 條規定，請求被告連帶賠償原告所受之損害，並聲明：被
    告應連帶給付原告5,461,051 元，及自起訴狀繕本送達翌日
    即民國95年4 月27日起至清償日止，按週年利率百分之5 計
    算之利息；願供擔保，請准宣告假執行。
三、被告則以：原告於93年7 月29日晚上在真饌海鮮樓用餐之際
    ，第一道菜「清蒸魚」盤子下方附有溫熱爐，內裝酒精膏，
    後因第八道菜「清蒸螃蟹」需用到溫熱爐，被告乙○○○乃
    在已無餘火之爐內填加酒精膏後，將剩餘酒精膏放回牆上櫃
    子，回身欲點燃爐內酒精膏時，溫熱爐已隨旋轉桌面轉至原
    告面前，原告頭髮著火，而清蒸魚與清蒸螃蟹二道菜相隔時
    間約3 、40分鐘，被告乙○○○係在爐內餘火完全熄滅之情
    況下，才加入酒精膏，將酒精膏瓶子放回櫃子後才點燃爐火
    ，已盡注意之能事；況且被告丁○○於每日營業及端菜加注
    酒精膏前，均充分告知及訓練正確之安全使用方法，被告均
    無過失情事，原告請求實屬無理，又原告住院期間，被告已
    先行給付6 萬元之慰撫金等情置辯，並聲明：原告之訴駁回
    ；如受不利判決，願供擔保免為假執行。
四、兩造不爭執事項（本院卷第215頁）：
(一)、被告丁○○為真饌海鮮樓負責人，被告乙○○○於93年5 月
    間起受僱於丁○○擔任上開海鮮樓服務生，從事端菜、收拾
    碗盤，並負責對使用溫熱爐之菜肴添加酒精膏之工作，93年
    7 月29日19時許，被告乙○○○為原告所坐該餐桌溫熱爐填
    加酒精膏。
(二)、原告於上開時地因前胸衣服及頭髮燃燒，造成受有顏面、頸
    部、右前胸及雙手臂二度燒傷（百分之15體表面積），並因
    而合併多處疤痕增生等傷害。
(三)、原告支出醫療費用435,051 元、看護費用26,000元，被告已
    支付原告精神慰撫金6萬元，兩造均不爭執。
五、經兩造整理後，本件爭點為：(一)、被告是否應負過失侵權行
    為之損害賠償責任？(二)、除不爭執事項第(三)點，原告已支出
    之金額外，原告得請求之非財產損害金額為何？（本院卷第
    215頁）茲分敘如下：
(一)、被告是否應負過失侵權行為之損害賠償責任？
  (1)經查，原告於93年7 月29日19時許在被告丁○○經營之真饌
    海鮮樓用餐，被告乙○○○為該次用餐時之服務生，因原告
    食用餐點部分需經酒精燈方式加熱，被告乙○○○，竟疏於
    注意，未先行將在原告所坐該桌溫熱爐爐火熄滅，亦未將該
    溫熱爐自餐桌移走至工作檯，即添加酒精膏，致引發爐火往
    酒精膏瓶竄燒，且亦未注意以滅火設備滅火，竟將正在竄燒
    之酒精膏瓶丟擲至原告前之餐桌，造成燃燒之酒精膏噴濺至
    原告前胸衣服及頭髮而引起燃燒，造成原告受有顏面、頸部
    、右前胸及雙手臂二度燒傷（百分之15體表面積），並因而
    合併多處疤痕增生等難治之重傷害之事實，業據證人陳雯
    淑於本院94年度易字第552 號業務過失傷害一案中證稱：「
    （問：有無看到被告乙○○○如何加酒精膏?） 他是直接倒
    酒精膏，印象中先把上面的魚移開，倒下去的時候火就順者
    酒精膏串上來」「火燒上來的時候，乙○○○把酒精膏往丙○○的方向丟，然後我馬上聽到很大碰的一聲，我嚇到往後
    跳，回過神，看到丙○○的胸口的衣服跟頭髮著火」等語（
    見上開刑事卷第83至84頁），參以原告所受傷害之照片（
    屏東地方法院檢察署94年度發查字第152 號卷第3 至第5頁
    、本院卷第27、28頁），該傷疤係呈小塊、點狀散佈而非大
    面積之片狀燒傷，可信係被告乙○○○將正在竄燒之酒精膏
    瓶丟擲至原告前之餐桌，造成燃燒之酒精膏噴濺至原告前胸
    衣服及頭髮而引起之燒傷，故證人陳雯淑上開證述應為可採
    。又酒精膏係燃點低之燃料，於低溫即易燃燒，呈液體具
    粘稠性，若是倒入高溫或火種處，則有發生火苗順勢而上、
    進而點燃容器內大量酒精膏而發生爆炸之風險，此為日常生
    活之一般常識，而為一般具有通常知識之人所得知悉，從而
    ，在餐飲業於添加酒精膏前，必須先確定溫熱爐內之爐火已
    完全熄滅、冷卻，並將該溫熱爐自餐桌移走至工作檯後，再
    予以添加酒精膏並點火，以避免火勢竄燒而燒及客戶。上開
    添加酒精膏之過程，應為被告乙○○○擔任餐廳服務生所應
    注意之事項，而依當時情形，客觀上亦無不能注意之情事，
    竟未確認該溫熱爐之爐火是否已經熄滅，即冒然倒入酒精膏
    ，致火勢順著酒精膏竄燒上來，被告乙○○○亦未以滅火設
    備滅火，竟將著火之酒精膏往原告方向丟擲至桌上，使燃燒
    之酒精膏噴濺至原告胸前衣服及頭髮而引起燃燒，造成原告
    受有上開傷害。綜上，被告乙○○○確有違反上開注意義務
    並因此肇禍，確有過失，已甚明確。
  (2)又酒精膏屬引火性液體之危險物，有行政院勞工委員會依勞
    工安全衛生法第7 條規定訂定之危險物及有害物通識規則第
    2 條所定附表1 中壹之四 (三)訂 有明文。又雇主對新僱勞
    工須依實際需要排定安全衛生教育訓練，課程包括勞工安全
    衛生概念、安全衛生工作守則、標準作業程序、消防及急救
    常識暨演練等事項，且對使用危險物之勞工，其安全教育訓
    練時數不得少於3 小時，對使用危險物者，應增列3 小時，
    此行政院勞工委員會依勞工安全衛生法第23條第2 項規定訂
    定之勞工安全衛生教育訓練規則第13條之附表11亦訂有明文
    。被告乙○○○於上開業務過失傷害一案中對有關被告丁○○所施以安全衛生教育訓練內容，陳稱：「酒精膏不能加太
    多」、「他拿爐子教我們說要等到火熄了才能加酒精膏」、
    「（問：如何看爐子的火熄了？）我是用眼睛看。丁○○是
    有跟我說用手摸。」「（問：丁○○有跟你講要在那裏加？
    ）沒有。」、「（問：客人吃到一半要加酒精膏如何加？）
    我們一般就在客人用餐的餐桌加。」等語（本院同上刑事卷
    第81頁及背頁），可知被告丁○○並未正確告知應將溫熱爐
    自餐桌移走至工作檯後，再予以添加酒精膏並點火之程序；
    且以被告乙○○○上開處理本件著火酒精膏及所述對被害人
    燒傷後之急救情形，亦可見被告丁○○並未對被告乙○○○
    施以消防及急救常識暨演練之安全衛生教育訓練，應可認定
    。至證人黃明秀雖於上開刑事案件審理時述及被告丁○○有
    對乙○○○施以勞工安全衛生教育訓練等情，然證人黃明秀
    亦證稱：「我有看到我母親在教她，我是大約看到，詳細內
    容我不知道」等語（本院同上開刑事卷第80頁），是證人黃
    明秀既不知詳細之內容，則其所陳述有關勞工安全衛生教育
    訓練之內容，應係事後臆測之詞，自難作為被告丁○○有利
    之認定，則被告丁○○辯稱：伊於每日營業及端菜加注酒精
    膏前，均充分告知及訓練正確之安全使用方法云云，殊難採
    信。
  (3)按因故意或過失，不法侵害他人之權利者，負損害賠償責任
    ；又受僱人因執行職務，不法侵害他人之權利者，由僱用人
    與行為人連帶負損害賠償責任，民法第184 條第1 項前段、
    第188 條第1 項分別定有明文。基於上開(1)(2)所述，被告乙○○○因添加酒精膏，致引發爐火往酒精膏瓶竄燒，而將正
    在竄燒之酒精膏瓶丟擲至原告前之餐桌，造成燃燒之酒精膏
    噴濺至原告前胸衣服及頭髮而引起燃燒，致使原告受有如上
    述之難治重傷害，已構成侵權行為，而其事實上又為被告丁○○所僱用之服務生，然被告丁○○並未正確告知應將溫熱
    爐自餐桌移走至工作檯後，再予以添加酒精膏並點火之程序
    ，亦未對被告乙○○○施以消防及急救常識暨演練之安全衛
    生教育訓練，被告丁○○自應與被告乙○○○負連帶賠償責
    任。
(二)、除不爭執事項第(三)點，原告已支出之金額外，原告得請求之
    非財產損害金額為何？
  (1)按不法侵害他人之身體、健康、名譽、自由、信用、隱私、
    貞操，或不法侵害其他人格法益而情節重大者，被害人雖非
    財產上之損害，亦得請求賠償相當之金額，民法第195 條定
    有明文。又非財產上損害之賠償須以人格權遭遇侵害，使精
    神上受有痛苦為必要，其核給之標準固與財產上損害之計算
    不同，然非不可斟酌雙方身分資力與加害程度，及其他各種
    情形核定相當之數額。
  (2)本院審酌：
    原告方面：原告受有如兩造不爭執事項(二)之傷害，並經本
    院當庭勘驗原告傷害，其中原告臉部、額頭、眉間、右臉頰
    、下巴至脖子上半部、鎖骨中間、右肩至右胸上半部及右手
    臂上關節處、右手肘關節、左手上臂及左手肘關節、左手下
    手臂均有明顯燒燙傷之疤痕，其中鎖骨中間約有5 乘10公分
    之明顯突出疤痕，右手關節約有15公分長之疤痕，左手肘關
    節至下手臂處有4 條約5 至8 公分之明顯突出疤痕，以原告
    當庭所穿著之一般Ｔ恤（有袖長5 公分），外觀觀察，其中
    鎖骨中間疤痕，右上胸部分疤痕，兩手肘關節及下手臂疤痕
    ，左上臂部分疤痕清楚可見（本院卷第139 頁），且據財團
    法人私立高雄醫學大學附設中和紀念醫院94年11月8 日高醫
    附秘字第0940003312號函表示：「修疤手術能局部改善疤痕
    攣縮及部分美觀，需持續按摩、復健及彈性衣疤痕壓迫才能
    改善美觀及防止關節攣縮。可再進行修疤手術改善局部疤痕
    ，但無法恢復受傷前之美觀皮膚」（本院同上開刑事卷第36
    頁），可知原告所受之傷害，即使進行修疤手術，亦無法恢
    復受傷前之美觀皮膚，已屬刑法第10條第4 項第6 款所謂之
    重傷害，有臺灣高等法院高雄分院95年度上易字第416 號確
    定判決可佐。原告受傷之際未滿22歲，迄至本院審結時已
    經2 年6 月，期間醫療過程略為：93年7 月29日至8 月23日
    、94年3 月25日至3 月29日住院治療，93年度門診健保門診
    醫療17次、自費門診醫療15次，94年度健保門診醫療10次、
    自費門診醫療6 次門診，多次接受清創、覆蓋人工皮、雷射
    手術，上開醫療過程的痛楚，耗損的是原告的青春年華，也
    抹滅原告揮灑活力的熱情。原告於本院行準備程序之際，
    因陳述面對社會觀感及人際壓力之不適應心理時，仍激動落
    淚（本院卷187 頁筆錄所載），可見原告因面容改變，所需
    面對社會觀感、人際互動之心理重新建設，尚非一蹴可及。
    原告目前尚經營英國茶與瓷器的買賣及經營商業簡餐，收
    入每月淨利約20萬元（本院卷186 頁），此外，經稅務電子
    閘門財產所得調件明細清單，得悉原告94年度尚有利息、獎
    金、薪資所得共45萬餘元，汽車1 部及投資所得共57萬餘元
    ，但無不動產。
    被告乙○○○方面：現擔任餐飲服務員，屬臨時工性質，
    每日薪資500 元，又於81年間至84年間服務於小琉球大旅館
    ，並自陳長期擔任業者陳罔劫之外燴服務員工作（同上開屏
    東地檢署發查卷32、33頁），又經稅務電子閘門財產所得調
    件明細清單，得知94年度名下尚有營利所得3 萬6 千餘元（
    本院卷197 頁）。配偶李慶雄因慢性B 行肝炎曾接受干擾
    素治療（本院同上刑事卷第97頁），女兒李婉伶於95年3 月
    間因頭部外傷併顱內出血及腦水腫住院治療（本院同上刑事
    卷第96頁），被告乙○○○因上開親屬傷病，尚有醫療費用
    負擔之支出。
    被告丁○○方面：真饌海鮮樓為被告丁○○獨資經營，且
    自76年間即核准設立（本院卷第189 頁），已經營十餘年。
    有營利所得、股利憑單所得85,178元，8 筆投資所得共71
    4,510 元，有稅務電子閘門財產所得調件明細清單可憑（本
    院卷第204-206 頁），從上開被告丁○○營商資歷、及投資
    項目，被告尚非全無理財規劃能力之人。原告受傷就醫期
    間及出院後曾由被告丁○○之女甲○○○照顧，並提供住所
    方便原告就醫治療，且曾購買原告所需之醫療、日常生活用
    品，如：面罩、彈性衣、水果、燕窩飲品、機票等情。
    綜述上情，本院認原告請求非財產上損害之金額，以250 萬
    元為相當，其中被告已先行給付6 萬元，故扣除此部分，原
    告得請求之非財產上損害之金額為244 萬元。又原告因上開
    傷害而支出醫療費用435,051 元、看護費用26,000元，被告
    亦無爭執，且該等費用屬原告治療期間之必要支出項目，被
    告亦應負連帶賠償責任。從而，原告請求被告應連帶給付2,
    901,051 元，及自起訴狀繕本送達翌日即95年4 月27日起至
    清償日止，按週年利率百分之5 計算之利息，為有理由，應
    予准許；至原告逾上開部分之請求，為無理由，應予駁回。
六、原告基於侵權行為之損害賠償請求權，請求被告連帶給付原
    告如主文第1 項所示之金額、利息，洵屬正當，應予准許，
    逾此部分之請求，為無理由，應予駁回。
七、假執行之宣告：兩造均陳明願供擔保，聲請宣告假執行或免
    假執行，爰分別酌定相當之擔保金額，准許之。至原告敗訴
    部分，其假執行之聲請已失所附麗，應駁回之。
八、本件判決事證已臻明確，兩造其餘攻擊防禦及舉證，經核與
    本件判決結果無影響，爰不加以一一論述，附此敘明。
九、據上論結，原告之訴一部有理由，一部無理由，依民事訴訟
    法第79條、第85條第2 項、第390 條第2 項、第392 條第2
    項、第3 項，判決如主文。
中　　華　　民　　國　　96　　年　　1 　　月　　31　　日
                  民事第二庭審判長法  官  阮世賢
                                  法  官  楊文廣
                                  法　官　林孟和
以上正本係照原本作成。
如不服本判決，應於收受送達後20日內向本院提出上訴書狀，其
未表明上訴理由者，應於提出上訴後20日內向本院補提理由書狀
（均須按他造當事人之人數附繕本）。
                                  書記官  蔣開屏
中　　華　　民　　國　 096　　年　　1 　　月　　31　　日
